臺灣基隆地方法院刑事判決　　　　　　　100年度訴字第815號
公　訴　人　臺灣基隆地方法院檢察署檢察官
被　　　告　李俊廷原名李俊學.
上列被告因違反毒品危害防制條例案件，經檢察官提起公訴（10
0 年度毒偵字第1779號），被告於準備程序中就被訴事實為有罪
之陳述，本院合議庭裁定由受命法官獨任進行簡式審判程序，判
決如下：
    主  文
李俊廷持有第二級毒品純質淨重二十公克以上，累犯，處有期徒
刑玖月，扣案第二級毒品甲基安非他命伍拾肆包（驗餘重共拾
貳點零陸柒零公克，純質淨重共貳拾點柒玖柒公克）併同無
法完全析離之包裝袋伍拾肆只均沒收銷燬之，扣案吸食器組、
玻璃球玖支、酒精燈壹個、電子磅秤壹臺及夾鍊袋陸包均沒收；
又施用第一級毒品，累犯，處有期徒刑柒月，扣案第一級毒品海
洛因包（驗餘淨重肆點貳零公克）併同無法完全析離之包裝袋
只均沒收銷燬之，扣案注射針筒壹支沒收。應執行有期徒刑壹
年貳月，扣案第二級毒品甲基安非他命伍拾肆包（驗餘重共拾
貳點零陸柒零公克，純質淨重共貳拾點柒玖柒公克）併同無
法完全析離之包裝袋伍拾肆只均沒收銷燬之，扣案第一級毒品海
洛因包（驗餘淨重肆點貳零公克）併同無法完全析離之包裝袋
只均沒收銷燬之，扣案吸食器組、玻璃球玖支、酒精燈壹個
、電子磅秤壹臺、夾鍊袋陸包及注射針筒壹支均沒收。
    事  實
一、李俊廷前因施用毒品案件，經本院以96年度毒聲字第140 號
    裁定送觀察、勒戒，執行後因無繼續施用毒品傾向，於民國
    96年9 月19日執行完畢釋放，由臺灣基隆地方法院檢察署檢
    察官以96年度毒偵緝字第108 號為不起訴處分確定。其於前
    述觀察、勒戒執行完畢釋放後之5 年內，復因施用第二級毒
    品案件（二罪），經本院先後以97年度基簡字第136 號、97
    年度基簡字第217 號分別判處有期徒刑3 月、4 月確定，本
    院另以97年度聲字第396 號裁定就前述二案定應執行有期徒
    刑5 月確定，於97年8 月18日易科罰金執行完畢。
二、李俊廷明知甲基安非他命、海洛因分別係毒品危害防制條例
    所規定之第二級、第一級毒品，依法不得持有及施用，竟基
    於持有第二級毒品純質淨重20公克以上之犯意，於100 年 8
    月18日下午2、3時許，在基隆火車站附近天橋下，向姓名不
    詳綽號「阿男仔」（臺語）之成年男子，以新臺幣（下同）
    四萬元之代價，購入純質淨重達20公克以上之甲基安非他命
    （共五十五包，惟其中一包實際上係去甲麻黃），並自斯
    時起未經許可而持有之，欲供自己施用；於同日傍晚6 時許
    ，在其新北市○里區○○路68號2 樓住處內，基於施用第二
    級毒品之犯意，從前揭購入之甲基安非他命取微量置於玻璃
    球吸食器內用酒精燈燒烤加熱吸其煙霧之方式，施用甲基安
    非他命一次。其隨即另起施用第一級毒品之犯意，外出至不
    詳地點，以二千元之代價向不詳人士購入海洛因三包，且於
    同日晚上（距前述施用甲基安非他命之行為相隔約40至50分
    鐘），在上址住處內，從前揭購入之海洛因中取微量以摻入
    香菸內點燃後吸其煙霧之方式，施用海洛因一次。嗣因基隆
    市警察局警員持檢察官核發之拘票，於同日晚上11時許至其
    上址住處執行拘提，當場扣得含有甲基安非他命成分之結晶
    五十四包（實稱毛重共計45.2070公克，驗前淨重共計32.10
    70公克，驗餘重共計32.0670公克，純質淨重共計23.7397公
    克）、含第四級毒品先驅原料去甲麻黃（Norephedrine）
    之米黃色細結晶一包（實稱毛重2.3330公克，驗前淨重2.07
    80公克，驗餘重2.0708公克），海洛因三包（驗前淨重4.27
    公克，驗餘淨重4.20公克）、甲基安非他命吸食器三組（扣
    押物品清單載為安非他命吸食器二組、塑膠置物盒一個）、
    玻璃球九支、電子磅秤一臺、夾鍊袋六包、酒精燈一個、黑
    色相機包一個、小鐵盒一個、皮帶紙盒二個、行動電話三支
    、注射針筒一支。警方徵得其同意採集其尿液送驗結果，呈
    甲基安非他命代謝後之甲基安非他命陽性反應及海洛因代謝
    後之嗎啡陽性反應。
三、案經基隆市警察局移請臺灣基隆地方法院檢察署檢察官偵查
    起訴。
    理  由
一、被告李俊廷所犯為死刑、無期徒刑、最輕本刑3 年以上有期
    徒刑以外之罪，亦非屬高等法院管轄之第一審案件，其於準
    備程序進行中，先就被訴事實為有罪之陳述，經告知簡式審
    判程序之旨，並聽取檢察官、被告之意見後，本院合議庭依
    刑事訴訟法第273 條之1 第1 項裁定進行簡式審判程序，是
    本案之證據調查，依同法第273 條之2 規定，不受同法第15
    9 條第1 項、第161 條之2 、第161 條之3 、第163 條之 1
    ，及第164 條至第170 條所規定證據能力認定及調查方式之
    限制，合先敘明。
二、按觀察、勒戒或強制戒治執行完畢釋放後，5 年內再犯毒品
    危害防制條例第10條之罪者，檢察官或少年法院（地方法院
    少年法庭）應依法追訴或裁定交付審理，同條例第23條第 2
    項定有明文。查被告前曾因施用毒品案件，經送觀察、勒戒
    ，於96年9 月19日執行完畢釋放，並由臺灣基隆地方法院檢
    察署檢察官為不起訴處分確定，且於前述觀察、勒戒執行完
    畢釋放後5 年內，又犯施用毒品案件，經起訴判處罪刑等情
    （詳如事實欄一所載），有臺灣基隆地方法院檢察署刑案資
    料查註紀錄表及臺灣高等法院被告前案紀錄表在卷足稽，本
    案施用毒品犯行亦係在前述觀察、勒戒執行完畢釋放後5 年
    內所為，依首揭規定意旨，自應由檢察官依法追訴，是本件
    起訴程序並無違誤。
三、上揭犯罪事實，業據被告於警詢、偵訊、本院準備程序及審
    理程序中自白承認，供稱：伊於100 年8 月18日下午2、3時
    許，在基隆火車站附近天橋下，向綽號「阿男仔」（臺語）
    、年約30餘歲之男子，以四萬元之代價，購買甲基安非他命
    五十五包，復於同日傍晚6 時許，從購得之甲基安非他命中
    取微量置於玻璃球吸食器內用酒精燈加熱吸食甲基安非他命
    煙霧；因牙痛而出門向他人以二千元購入海洛因欲止痛，後
    來在住處以將海洛因摻入香菸內之方式吸食海洛因，二次吸
    食毒品行為約相隔40至50分鐘等語；且警方徵得其同意採尿
    送驗結果，呈甲基安非他命陽性及嗎啡陽性反應，有基隆市
    警察局偵辦毒品案件尿液檢體對照表、臺灣尖端先進生技醫
    藥股份有限公司出具之濫用藥物檢驗報告附卷可參（偵查卷
    第77頁、第92頁），且有扣案物品照片27張存卷可憑（偵查
    卷第46至59頁），及結晶五十五包、粉末三包、吸食器三組
    （扣押物品清單載為安非他命吸食器二組、塑膠置物盒一個
    ）、玻璃球九支、電子磅秤一臺、夾鍊袋六包、酒精燈一個
    、黑色相機包一個、小鐵盒一個、皮帶紙盒二個、行動電話
    三支、注射針筒一支扣案可佐（參偵查卷第93至94頁扣押物
    品清單）。前揭白色粉末三包於偵查中經送請法務部調查局
    鑑定結果，均含海洛因成分，合計淨重4.27公克，驗餘淨重
    4.20公克，純度10.45％，純質淨重0.45公克， 有法務部調
    查局濫用藥物實驗室100 年9 月26日調科壹字第1002302156
    0 號鑑定書可參（偵查卷第96頁）。前揭結晶五十五包經本
    院送請交通部民用航空局航空醫務中心鑑定結果：(1)白色透
    明結晶四十七包（編號4 至28、36、38至58），實稱毛重40
    .8170公克，淨重29.3220公克，取樣0.0297公克，驗餘重29
    .2923公克，檢出甲基安非他命成分，純度為74％ ，純質淨
    重21.6983公克； (2)褐色結晶七包（編號29至35），實稱毛
    重4.3900公克，淨重2.7850公克，取樣0.0103公克，驗餘重
    2.7747公克，檢出甲基安非他命成分，純度為73.3％，純質
    淨重2.0414公克；(3)米黃色細結晶一包（編號37），實稱毛
    重2.3330公克，淨重2.0780公克，取樣0.0072公克，驗餘重
    2.0708公克，檢出去甲麻黃（Norephedrine）成分，有交
    通部民用航空局航空局航空醫務中心100 年11月25日航藥鑑
    字第0000000 、0000000Q號毒品鑑定書可查（本院卷第11至
    12頁）。基上可知，被告遭查獲時，除持有海洛因三包外，
    尚持有甲基安非他命五十四包（ 實稱毛重共45.2070公克，
    驗前淨重共32.1070公克，驗餘重共32.0670公克）及去甲麻
    黃一包，其中甲基安非他命純質淨重達 23.7397公克（21
    .6983＋2.0414＝23.7397）。綜上所述，本案事證明確，被
    告犯行均堪認定。
四、論罪科刑：
  (一)查甲基安非他命及海洛因分別係屬毒品危害防制條例第2 條
    第2 項第2 款、第1 款所列之第二級、第一級毒品，而去甲
    麻黃（Norephedrine）則係毒品危害防制條例第2 條第 2
    項第4 款所列之第四級毒品，乃毒品先驅原料。按刑法上吸
    收關係中之高度行為吸收低度行為，係基於法益侵害之觀點
    ，認為當高度行為之不法內涵足以涵蓋低度行為時，方得論
    以吸收犯。參諸在行使偽造私文書案例中，法院多認定偽造
    私文書之低度行為應為行使之高度行為所吸收（最高法院70
    年台上字第1107號判例意旨參照），然在行使偽造有價證券
    之例，法院則改認行使偽造有價證券行為應為偽造有價證券
    之行為所吸收（最高法院52年台上字第232 號判例意旨參照
    ），同屬偽造後加以行使之犯罪歷程，因行為客體及各罪法
    定刑之不同，法院所採評價標準亦有所區別。準此可知，何
    者係高度行為、何者係低度行為，應參酌法定刑，非可置高
    度刑不論，而逕論以低度刑。98年5 月20日修正之毒品危害
    防制條例既將同屬持有毒品行為之處罰依數量多寡而分別以
    觀，顯見立法者有意以持有毒品數量作為評價持有毒品行為
    不法內涵高低之標準，並據此修訂持有毒品罪之法定刑，俾
    使有所區隔。當行為人持有毒品數量達法定標準以上者，其
    不法內涵已高於僅持有少量毒品者，法定刑亦隨之顯著提升
    ，縱令行為人係為供個人施用而一次購入，由於該行為不法
    內涵非原本施用毒品行為所得涵蓋，自不得拘泥於以往施用
    行為吸收持有行為之既定見解，而應本諸行為不法內涵高低
    行為判斷標準，認持有法定數量以上毒品之行為屬高度行為
    而得吸收施用毒品之低度行為，方屬允當。倘一律認施用為
    高度行為，持有為低度行為，將造成持有甲基安非他命純質
    淨重20公克以上而未施用者，其法定刑度為6 月以上5 年以
    下有期徒刑，得併科新臺幣70萬元以下罰金；併予施用者，
    其法定刑度僅3 年以下有期徒刑之不合理結果。本案被告所
    持有之甲基安非他命純質淨重既逾20公克，且係為供己施用
    而一次購入，並進而施用之，揆諸上開說明，核被告所為，
    係犯毒品危害防制條例第11條第4 項之持有第二級毒品純質
    淨重20公克以上之罪；又其持有海洛因（純質淨重未達十公
    克）並進而施用之行為，係犯毒品危害防制條例第10條第 1
    項之施用第一級毒品罪。被告施用第二級毒品之低度行為，
    應為持有第二級毒品純質淨重20公克以上之高度行為所吸收
    ，又其持有第一級毒品之低度行為，應為施用第一級毒品之
    高度行為所吸收，均不另論罪。檢察官於起訴書雖認被告係
    犯毒品危害防制條例第10條第2 項之施用第二級毒品罪及第
    10條第1 項之施用第一級毒品罪，然公訴檢察官已於審理程
    序當庭表明就第二級毒品部分更正起訴法條為毒品危害防制
    條例第11條第4 項之罪（見本院審判筆錄第1 頁），本院自
    無庸再依刑事訴訟法第300 條變更起訴法條。
  (二)起訴書雖未敘及被告於100 年8 月18日下午2、3時許起，因
    購入上開甲基安非他命而持有甲基安非他命純質淨重20公克
    以上之內容，然於犯罪事實欄已提及「當場扣得甲基安非他
    命五十五包（毛重44.6公克）」，且於證據並所犯法條欄表
    示「扣案甲基安非他命五十五包請依毒品危害防制條例第18
    條第1 項前段規定宣告沒收銷燬」，足以顯示檢察官起訴之
    範圍已包含「被告於100 年8 月18日晚上11時許持有扣案之
    甲基安非他命」之犯行。而持有行為具有繼續不斷之性質，
    被告於「100 年8 月18日下午2、3時許起至同日傍晚6 時許
    施用甲基安非他命以前」此段期間持有甲基安非他命純質淨
    重20公克以上之行為，與檢察官已起訴之上開內容（即 100
    年8 月18日傍晚6 時許施用甲基安非他命，同日晚上11時許
    查獲，扣得上開甲基安非他命），顯然具有繼續犯及吸收犯
    之實質上一罪之關係，本院自應併予審理。
  (三)被告所犯上開二罪間，犯意各別，行為互殊，應予分論併罰
    。
  (四)被告有如事實欄一所載之有期徒刑執行完畢情形，有臺灣高
    等法院被告前案紀錄表存卷可佐，其於受有期徒刑執行完畢
    後5 年內，故意再犯本件有期徒刑以上之二罪，均為累犯，
    各罪均應依刑法第47條第1 項規定加重其刑。
  (五)警方係持檢察官核發之拘票至被告之上址住處執行拘提查獲
    本案，拘票上記載之案由為「毒品」（偵查卷第41至42頁）
    ，足認偵查機關係已掌握相關情資懷疑被告涉有違反毒品危
    害防制條例案件，開始實施偵查，進而查獲本案，被告縱於
    警詢時曾坦承扣案毒品係其所有暨坦承上開施用毒品犯行，
    顯然亦無自首減刑規定之適用餘地。
  (六)爰審酌被告曾有違反麻醉藥品管理條例、施用第二級毒品等
    前科紀錄，有上開前案紀錄表可佐，教育程度為高中肄業，
    其曾受觀察、勒戒及有期徒刑之執行，猶未能深切體認施用
    毒品對於自身健康之危害，及早謀求脫離毒品之生活，不但
    未禁絕施用第二級毒品之行為，反而一次購入大量之第二級
    毒品欲供自己施用，甚至出現施用第一級毒品之行為，足認
    其自制力薄弱、欠缺反省之心，顯有使其接受相當刑罰處遇
    以教化性情之必要；兼衡其犯後坦承犯行，態度良好，且施
    用毒品係戕害其個人身心健康之行為，反社會性之程度較低
    ，對於他人亦未構成實害，暨本案遭查獲時持有之毒品數量
    等一切情狀，分別量處如主文所示之刑，並定其應執行之刑
    。
  (七)本院就扣案之物品當庭勘驗結果：吸食器二組係以玻璃瓶連
    接塑膠軟管製成；塑膠置物盒一個，其上插有短吸管一支、
    小夾子一支及棉棒一支；玻璃球九支均為小玻璃球；電子磅
    秤一臺係銀色小型電子磅秤；夾鍊袋六包均為透明之小夾鍊
    袋；酒精燈一個係以塑膠瓶空罐製成；黑色相機包一個，其
    上記載「LUMIX 」；小鐵盒一個，係「京都念慈庵」喉糖之
    小圓盒；皮帶紙盒二個，係一般市售皮帶之包裝硬紙盒；行
    動電話三支均為黑色行動電話；注射針筒一支無外包裝，係
    一般市售注射針筒等情，有勘驗筆錄在卷可查（參本院審判
    筆錄第3 頁）。被告於審理時供稱：扣押之全部物品均係伊
    所有，酒精燈一個、吸食器二組及玻璃球九支是用來吸食甲
    基安非他命，塑膠置物盒也是用來吸食甲基安非他命，電子
    磅秤是伊當日去購買甲基安非他命時帶至現場秤重用的，當
    時伊有使用；夾鍊袋六包是用來分裝伊當日買回之甲基安非
    他命供自己吸；黑色相機包一個及行動電話三支均與本案無
    關，小鐵盒是用來裝第一級毒品及第二級毒品，伊是將毒品
    放在夾鍊袋再放入小鐵盒內；皮帶紙盒二個亦與本案無關，
    是警察認為是用來裝毒品才扣案等語（參本院審判筆錄第 3
    至4 頁）。而被告施用第二級毒品之低度行為既係由持有第
    二級毒品純質淨重20公克以上之高度行為吸收，不另論施用
    第二級毒品罪（僅係認為無庸再另論施用第二級毒品罪，並
    非認為不構成施用第二級毒品罪），則關於被告犯施用第二
    級毒品罪本應宣告沒收之物品，自仍應在被告所犯持有第二
    級毒品純質淨重20公克以上之罪所處主刑之後併予宣告沒收
    。基上說明可知：
    (1)扣案含有甲基安非他命成分之結晶五十四包（驗餘重共計
      32.0670公克，純質淨重共計23.7397公克），係屬第二級
      毒品，自應依毒品危害防制條例第18條第1 項前段規定，
      不問屬於被告所有與否，均在被告所犯持有第二級毒品純
      質淨重20公克以上之罪所處主刑之後，宣告沒收銷燬之（
      鑑驗耗罄之毒品既已滅失，自無庸宣告沒收銷燬）；上開
      毒品之包裝袋五十四只，係供包裹上開毒品之用，縱於檢
      測時將上開毒品取出，勢必仍有微量毒品沾附其上無法析
      離，亦有法務部調查局93年3 月19日調科壹字第09300113
      060 號函可考，應隨同其內之毒品一併依毒品危害防制條
      例第18條第1 項前段規定沒收銷燬之。扣案含去甲麻黃
      成分之米黃色細結晶一包（驗餘重2.0708公克），係第四
      級毒品，而毒品危害防制條例僅就持有第四級毒品純質淨
      重20公克以上之行為設有刑罰規定（即毒品危害防制條例
      第11條第6 項），故持有微量之第四級毒品既不構成犯罪
      ，本案所查扣之上述第四級毒品即難認為係違禁物，無從
      適用刑法第38條第1 項第1 款之規定宣告沒收（此部分應
      由行政機關另依毒品危害防制條例第18條第1 項後段規定
      沒入銷燬之）。扣案海洛因三包（驗餘淨重4.20公克），
      係第一級毒品，且係被告上開施用第一級毒品行為所剩餘
      ，自應依毒品危害防制條例第18條第1 項前段規定，不問
      屬於被告所有與否，均在被告所犯施用第一級毒品罪所處
      主刑之後，宣告沒收銷燬之（鑑驗耗罄之毒品無庸宣告沒
      收銷燬），上開毒品之包裝袋三只，係供包裹上開毒品之
      用，本於上述相同之理由，應隨同其內之毒品一併依毒品
      危害防制條例第18條第1 項前段規定沒收銷燬之。
    (2)扣案之甲基安非他命吸食器三組（扣押物品清單載為安非
      吸食器二組、塑膠置物盒一個）、玻璃球九支及酒精燈一
      個，係被告所有供其為施用第二級毒品犯行所用或犯前開
      之罪預備之物，爰均依刑法第38條第1 項第2 款規定，在
      其所犯高度行為即持有第二級毒品純質淨重20公克以上之
      罪所處主刑之後，宣告沒收。扣案之電子磅秤一臺及夾鍊
      袋六包，係被告所有供其犯持有第二級毒品純質淨重20公
      克以上之罪所用或犯前述之罪預備之物，爰均依依刑法第
      38條第1 項第2 款規定，在其所犯該罪所處主刑之後宣告
      沒收。扣案之小鐵盒一個，雖係被告所有用以呈裝第一級
      毒品及第二級毒品，然性質上僅屬一般生活用品，與毒品
      均無直接接觸（毒品均由夾鍊袋包裝），應認與本案犯罪
      事實尚無直接關聯，爰不予宣告沒收。扣案之黑色相機包
      一個、皮帶紙盒二個及行動電話三支，卷附照片顯示上開
      毒品等物係放在黑色相機包、皮帶紙盒由警察拍照存證，
      然均與毒品無直接接觸（毒品均由夾鍊袋包裝），卷附通
      訊監察譯文並無關於100 年8 月18日之通話內容（偵查卷
      第17至40頁），可見無積極證據足資認定前揭行動電話與
      本案犯罪事實有關，此部分物品亦不予宣告沒收。至於扣
      案之注射針筒一支，被告供稱：針筒係欲用來吸食海洛因
      ，但購入後尚未使用，100 年8 月18日係以捲煙方式施用
      海洛因等語（參本院審判筆錄第2、6頁），應認前揭針筒
      係被告所有預備供其犯施用第一級毒品罪之物，爰依刑法
      第38條第1 項第2 款規定，在被告所犯施用第一級毒品罪
      所處主刑之後宣告沒收。
    (3)至於被告施用海洛因時所用之香菸並未扣案，復無證據顯
      示係專供施用毒品之器具或違禁物，為避免將來執行困難
      ，爰不併為沒收之諭知，附此敘明。
據上論斷，應依刑事訴訟法第273 條之1 第1 項、第299 條第 1
項前段，毒品危害防制條例第11條第4 項、第10條第1 項、第18
條第1 項前段，刑法第11條前段、第47條第1 項、第51條第5 款
、第38條第1 項第2 款，判決如主文。
本案經檢察官張長樹到庭執行職務。
中    華    民    國   100    年    12    月    23    日
                  刑事第三庭  法  官  張婷妮
以上正本證明與原本無異。
如不服本判決應於收受送達後10日內向本院提出上訴書狀，並應
敘述具體理由；其未敘述上訴理由者，應於上訴期間屆滿後20日
內向本院補提理由書(均須按他造當事人之人數附繕本)「切勿逕
送上級法院」。
中    華    民    國   100    年    12    月    23    日
                              書記官  連懿婷
附錄本案論罪科刑法條
毒品危害防制條例第11條第4項
持有第二級毒品純質淨重二十公克以上者，處六月以上五年以下
有期徒刑，得併科新臺幣七十萬元以下罰金。
毒品危害防制條例第10條第1項
施用第一級毒品者，處六月以上五年以下有期徒刑。